臺灣高雄地方法院民事裁定　　　　　　　85年度訴字第2395號
原　　　告　ｄ○○
訴訟代理人　連立堅律師
複 代理 人　蘇琬婷律師
　　　　　　李淑欣律師
被　　　告　亥○○
　　　　　　Ｌ○○
　　　　　　ｊ○○○
　　　　　　ｎ○○○
　　　　　　丙○○
　　　　　　宇○○
　　　　　　辰○○
　　　　　　Ｏ○○
兼上列二　　宇○○　　住高雄縣.
人共同訴訟
代理人
被　　　告　Ｂ○○　　住高雄縣.
　　　　　　乙○○　　住高雄縣.
　　　　　　卯○○　　住高雄縣.
　　　　　　ｉ○○　　住高雄市.
　　　　　　ｂ○○　　住高雄縣.
　　　　　　ｃ○○　　住高雄縣.
　　　　　　Ｐ○○　　住高雄縣.
　　　　　　ｈ○○　　住高雄縣.
　　　　　　Ｈ○　　　住高雄縣.
　　　　　　ｏ○○　　住高雄縣.
　　　　　　Ｒ○○　　住高雄市.
　　　　　　癸○○　　住高雄縣.
　　　　　　Ｖ○○　　住高雄縣.
　　　　　　午○○　　住高雄縣.
　　　　　　戌○○　　住高雄縣.
上　一　人　ｕ○○　　住高雄縣岡山鎮○○○路52號
訴訟代理人
被　　　告　余柯桃即柯翠桃
　　　　　　Ｔ○○　　住同上
上列二人　　ｔ○○　　住同上
共同訴訟
代理人
被　　　告　Ｕ○○　　住同上
　　　　　　Ｊ○○　　住高雄縣鳳山市○○街51號
　　　　　　Ｎ○○　　住高雄縣梓官鄉○○村○○○路7 巷14
　　　　　　辛○○　　住高雄市○○區○○路209號5樓之1
　　　　　　丁○○　　住高雄市○○區○○路852巷32號
　　　　　　ｒ○○　　住高雄縣梓官鄉○○村○○○路46巷8
　　　　　　ｑ○○　　住高雄縣梓官鄉○○村○○○路46巷9
　　　　　　地○○　　住高雄縣梓官鄉○○村○○○路7 巷17
　　　　　　Ｓ○○　　住高雄縣梓官鄉○○村○○○路28號
上　一　人
訴訟代理人　ｓ○○　　住高雄縣梓官鄉○○○路14號
被　　　告　戊○○　　住高雄縣梓官鄉○○村○○○路35號
　　　　　　ｅ○○　　住高雄縣梓官鄉○○村○○○路29號
　　　　　　壬○○　　住台北市中山區○○○路○段83巷5 號8
　　　　　　Ｆ○○　　住台北縣板橋市○○街22巷3號
　　　　　　Ｚ○○　　住高雄市○○區○○路545巷11號
　　　　　　Ａ○○　　住高雄市○○區○○路618 號
　　　　　　甲○○　　住高雄市○○區○○街42巷14弄2號
　　　　　　ｋ○○　　住高雄縣梓官鄉○○村○○○路7巷34
　　　　　　ｇ○○　　住台北市中山區○○○路○段33巷31號
　　　　　　己○○　　住高雄縣梓官鄉○○村○○○路7 巷39
　　　　　　巳○○　　住高雄縣梓官鄉○○村○○○路7 巷38
　　　　　　子○○　　住同上
　　　　　　庚○○　　住高雄縣梓官鄉○○村○○○路1 號
　　　　　　丑○○　　住高雄縣梓官鄉○○村○○○路22號
　　　　　　Ｄ○○　　住高雄市○○區○○路新市場巷5 號
　　　　　　Ｃ○○○　住高雄縣梓官鄉○○村○○○路7 巷30
　　　　　　黃○○　　住高雄縣梓官鄉○○村○○○路7 巷30
　　　　　　玄○○　　住高雄縣梓官鄉○○村○○路城隍巷48
　　　　　　ｐ○○○　住高雄縣梓官鄉○○村○○路64巷76號
　　　　　　Ｅ○○　　住高雄縣梓官鄉○○村○○○路7 巷30
　　　　　　宙○○　　住高雄縣梓官鄉○○○路37號
　　　　　　天○○　　住高雄縣梓官鄉○○○路7 巷19號
　　　　　　申○○　　住高雄縣鳳山市○○路21巷3弄7之2號
　　　　　　Ｉ○○　　住高雄縣岡山鎮○○街27號
　　　　　　酉○○　　住高雄市○○區○○路535 號6 樓之2
兼上列三　　ａ○○　　住高雄市○○區○○街119號
人共同訴
訟代理人
被　　　告　Ｋ○○　　住台北縣新莊市○○路493 巷4 弄11之
　　　　　　Ｇ○○　　住高雄縣梓官鄉○○村○○○路7巷39
　　　　　　Ｗ○○　　住高雄縣梓官鄉○○村○○○路65巷17
　　　　　　Ｙ○○　　住同上
　　　　　　Ｘ○○　　住同上
　　　　　　ｍ○○○　住高雄縣梓官鄉○○村○○路12號
　　　　　　ｌ○○　　住高雄市○○區○○街21巷29號
　　　　　　Ｑ○○　　住高雄縣梓官鄉○○村○○○路57號
　　　　　　ｆ○○　　住台南縣關廟鄉○○村○○街55號
　　　　　　寅○○　　住台南縣西港廟鄉○○村○○街8 號之
　　　　　　Ｍ○○　　住台南縣西港鄉○○村○○街8 號之123
兼上列三　　未○○　　住同上
人共同訴
訟代理人
當事人間請求分割共有物事件，本院於民國96年7 月27日所為之
判決，其正本應更正如下：
  主  文
原判決正本主文、理由欄內中關於「原告及被告亥○○、宇○○
、Ｏ○○、ｉ○○、ｂ○○、癸○○、Ｖ○○、午○○、柯翠桃
、Ｔ○○、Ｕ○○、Ｊ○○、Ｎ○○、辛○○、丁○○、ｒ○○
、ｑ○○、Ａ○○、巳○○、庚○○、丑○○、申○○、Ｉ○○
、ａ○○、酉○○、ｌ○○各應給付被告地○○、Ｌ○○、ｊ○○○、ｎ○○○、丙○○、辰○○、乙○○、卯○○、ｃ○○、
Ｐ○○、ｈ○○、Ｈ○、ｏ○○、Ｒ○○、戌○○、ｅ○○、壬○○、Ｆ○○、Ｚ○○、甲○○、ｋ○○、ｇ○○、子○○、庚○○、Ｄ○○、Ｃ○○○、黃○○、玄○○、ｐ○○○、Ｅ○○
、宙○○、天○○、Ｋ○○、Ｇ○○、ｆ○○、寅○○、Ｗ○○
、Ｙ○○、Ｘ○○、ｍ○○○、未○○、Ｍ○○之金額如附表三
找補對象及金額欄所示」，「按以原物為分配時，如共有人中，
有不能按其應有部分受分配者，得以金錢補償之，為民法第824
條第3 項所明定。而以原物為分配時，各共有人是否應為補償或
受補償，均應以其所受分配者，是否已逾或少於其應有部分為斷
，且補償金額之多寡，亦應以應有部分為計算之標準。共有物原
物分割而應以金錢為補償者，倘分得價值較高及分得價值較低之
共有人均為多數時，該每一分得價值較高之共有人即應就其補償
金額對於分得價值較低之共有人全體為補償，並依各該短少部分
之比例，定其給付金額，方符共有物原物分割為共有物應有部分
互相移轉之本旨，最高法院77年度台上字第65號、90年度台上字
第2214號分別著有判決意旨可資參照。原告主張系爭土地因分割
後所分得之土地尚難與原共有人間應有部分比例一致，故就因分
割後多增加土地面積者按公告地價補償予分得土地面積較應有部
分比例計算應有面積為少者等情，並提出補償明細表3 份為據，
經查：系爭土地經依原告方案為分割，分割所得土地面積大於按
應有部分計算應得土地面積者，依附圖及附表一所示計有原告、
被告亥○○、宇○○、Ｏ○○、ｉ○○、ｂ○○、癸○○、Ｖ○○、午○○、柯翠桃、Ｔ○○、Ｕ○○、Ｊ○○、Ｎ○○、辛○○、丁○○、ｒ○○、ｑ○○、Ａ○○、巳○○、庚○○、丑○○、申○○、Ｉ○○、ａ○○、酉○○、ｌ○○等27人。而所分
得土地較應得面積較小者計有被告地○○、Ｌ○○、ｊ○○○、
ｎ○○○、丙○○、辰○○、乙○○、卯○○、ｃ○○、Ｐ○○
、ｈ○○、Ｈ○、ｏ○○、Ｒ○○、戌○○、ｅ○○、壬○○、
Ｆ○○、Ｚ○○、甲○○、ｋ○○、ｇ○○、子○○、庚○○、
Ｄ○○、Ｃ○○○、黃○○、玄○○、ｐ○○○、Ｅ○○、宙○○、天○○、Ｋ○○、Ｇ○○、ｆ○○、寅○○、Ｗ○○、Ｙ○○、Ｘ○○、ｍ○○○、未○○、Ｍ○○等42人，復有地政機關
所繪測量成果圖在卷可資佐憑，則依上開說明，被告地○○等42
人所受分配短少之面積，自應由取得逾其應有部分面積之共有人
及原告等27人依各該短少部分之比例以金錢補償之，而原告依兩
造當事人各自使用範圍之增減確定找補的對象整理如附表三，尚
與當事人間土地面積增減比例相符，被告尚無異議，自堪為憑；
又系爭土地於96年1 月16日之公告土地現值為每平方公尺6,500
元，此經原告提出系爭土地登記謄本附卷可佐，本院審酌系爭土
地使用分區為鄉村區之乙種建築用地，尚有部分空地可供興建大
型住宅，尚有所地利開發價值，但被告大多未到場，無法就應否
鑑價表示意見等因素，是本院認以公告現值加計3 成即每平方公
尺8,45 0元（6500×（1 ＋30%）=8450） 為補償金之計算標準
為適當；準此，原告等27人所應補償之對象及金額各如附表三找
補對象及金額欄所示。」記載，應更正為「原告及被告亥○○、
宇○○、Ｏ○○、ｉ○○、ｂ○○、癸○○、Ｖ○○、午○○、
柯翠桃、Ｔ○○、Ｕ○○、Ｊ○○、Ｎ○○、辛○○、丁○○、
ｒ○○、ｑ○○、Ａ○○、巳○○、庚○○、丑○○、申○○、
Ｉ○○、ａ○○、酉○○、ｌ○○各應給付被告地○○、Ｓ○○
、Ｌ○○、ｊ○○○、ｎ○○○、丙○○、辰○○、乙○○、卯
○○、ｃ○○、Ｐ○○、ｈ○○、Ｈ○、ｏ○○、Ｒ○○、戌○○、ｅ○○、壬○○、Ｆ○○、Ｚ○○、甲○○、ｋ○○、ｇ○○、子○○、庚○○、Ｄ○○、Ｃ○○○、黃○○、玄○○、ｐ
○○○、Ｅ○○、宙○○、天○○、Ｋ○○、Ｇ○○、ｆ○○、
寅○○、Ｗ○○、Ｙ○○、Ｘ○○、ｍ○○○、未○○、Ｍ○○
之金額如附表三找補對象及金額欄所示」，「按以原物為分配時
，如共有人中，有不能按其應有部分受分配者，得以金錢補償之
，為民法第824 條第3 項所明定。而以原物為分配時，各共有人
是否應為補償或受補償，均應以其所受分配者，是否已逾或少於
其應有部分為斷，且補償金額之多寡，亦應以應有部分為計算之
標準。共有物原物分割而應以金錢為補償者，倘分得價值較高及
分得價值較低之共有人均為多數時，該每一分得價值較高之共有
人即應就其補償金額對於分得價值較低之共有人全體為補償，並
依各該短少部分之比例，定其給付金額，方符共有物原物分割為
共有物應有部分互相移轉之本旨，最高法院77年度台上字第65號
、90年度台上字第2214號分別著有判決意旨可資參照。原告主張
系爭土地因分割後所分得之土地尚難與原共有人間應有部分比例
一致，故就因分割後多增加土地面積者按公告地價補償予分得土
地面積較應有部分比例計算應有面積為少者等情，並提出補償明
細表3 份為據，經查：系爭土地經依原告方案為分割，分割所得
土地面積大於按應有部分計算應得土地面積者，依附圖及附表一
所示計有原告、被告亥○○、宇○○、Ｏ○○、ｉ○○、ｂ○○
、癸○○、Ｖ○○、午○○、柯翠桃、Ｔ○○、Ｕ○○、Ｊ○○
、Ｎ○○、辛○○、丁○○、ｒ○○、ｑ○○、Ａ○○、巳○○
、庚○○、丑○○、申○○、Ｉ○○、ａ○○、酉○○、ｌ○○
等27人。而所分得土地較應得面積較小者計有被告地○○、Ｓ○○、Ｌ○○、ｊ○○○、ｎ○○○、丙○○、辰○○、乙○○、
卯○○、ｃ○○、Ｐ○○、ｈ○○、Ｈ○、ｏ○○、Ｒ○○、戌
○○、ｅ○○、壬○○、Ｆ○○、Ｚ○○、甲○○、ｋ○○、ｇ
○○、子○○、庚○○、Ｄ○○、Ｃ○○○、黃○○、玄○○、
ｐ○○○、Ｅ○○、宙○○、天○○、Ｋ○○、Ｇ○○、ｆ○○
、寅○○、Ｗ○○、Ｙ○○、Ｘ○○、ｍ○○○、未○○、Ｍ○○等42人，復有地政機關所繪測量成果圖在卷可資佐憑，則依上
開說明，被告地○○等42人所受分配短少之面積，自應由取得逾
其應有部分面積之共有人及原告等27人依各該短少部分之比例以
金錢補償之，而原告依兩造當事人各自使用範圍之增減確定找補
的對象整理如附表三，尚與當事人間土地面積增減比例相符，被
告尚無異議，自堪為憑；又系爭土地於96年1 月16日之公告土地
現值為每平方公尺6,500 元，此經原告提出系爭土地登記謄本附
卷可佐，本院審酌系爭土地使用分區為鄉村區之乙種建築用地，
尚有部分空地可供興建大型住宅，尚有所地利開發價值，但被告
大多未到場，無法就應否鑑價表示意見等因素，是本院認以公告
現值加計3 成即每平方公尺8,45 0元（6500×（1 ＋30%）=8450
）為補償金之計算標準為適當；準此，原告等27人所應補償之對
象及金額各如附表三找補對象及金額欄所示。」
  理  由
一、按判決如有誤寫、誤算或其他類此之顯然錯誤者，法院得依
    聲請或依職權以裁定更正之，其正本與原本不符者亦同，民
    事訴訟法第232 條第1 項定有明文。
二、查本院前開之判決正本有如主文所示之顯然錯誤，應予更正
    。
三、依首開規定，裁定如主文。
中　　華　　民　　國　　96　　年　　8 　　月　　21　　日
                  民事第四庭法　官　古振暉
正本係照原本作成。
如不服本裁定應於送達後10日內向本院提出抗告狀，並繳納裁判
費新台幣1,000元。
中　　華　　民　　國　　96　　年　　8 　　月　　21　　日
                           書記官　陳展榮
